【裁判字號】    95,聲,1134
【裁判日期】    951019
【裁判案由】    聲明異議
【裁判全文】
臺灣屏東地方法院刑事裁定              95年度聲字第1134號
聲明異議人
即 受刑 人  甲○○
上列被告因違反肅清煙毒條例等案件，認檢察官撤銷假釋執行殘
刑之指揮不當（95年執更莊字第232 號），聲明異議，本院裁定
如下：
    主  文
聲明異議駁回。
    理  由
一、聲請意旨略：聲明異議人即受刑人甲○○之母親年事已高，
    且患老人痴呆症等疾病，異議人係家中獨子，一人疲於奔命
    ，且因工作及經濟出狀況等因素，未能準時報到，然異議人
    曾親赴臺灣屏東地方法院檢察署觀護人室請假並說明原因，
    而異議人亦曾於民國95年2 月19日至21日因胃出血、肝炎住
    院，於95年4 月至6 月均正常報到；且異議人於前並未接獲
    任何通知或撤銷假釋執行殘刑之函文，因上開公文寄送地址
    均係異議人8 年前舊址即屏東市○○街155 號，故此疏失非
    異議人之故意或錯誤所致，為此，提起本件聲明異議等語。
二、按受刑人或其法定代理人或配偶以檢察官執行之指揮為不當
    者，得向諭知該裁判之法院聲明異議，刑事訴訟法第484 條
    定有明文。本件聲明異議人前於81年、82年間先後因妨害自
    由、違反麻醉藥品管理條例等及肅清煙毒條例等案件，經法
    院分別判處有期徒刑8 月、應執行有期徒刑2 年及應執行有
    期徒刑4 年確定，上開有期徒刑接續執行，於85年3 月7 日
    縮短刑期假釋出監；復於85年間因違反肅清煙毒條例等案件
    ，經本院86年度訴字第291 號判決判處應執行有期徒刑3 年
    8 月，上訴後，經臺灣高等高雄分院86年度上訴字第15 10
    號判決撤銷，改判應執行有期徒刑3 年8 月確定；上開假釋
    並經撤銷，執行殘刑有期徒刑3 年10月4 日；再於87年間因
    脫逃案件，經本院87年度訴字第533 號判決判處有期徒刑3
    月確定，上開有期徒刑接續執行，於93年2 月26日縮短刑期
    假釋出監，並經本院93年度聲字第106 號裁定假釋中付保護
    管束，於95年7 月4 日縮刑期滿等情，業據本院調取臺灣屏
    東地方法院檢察署95年度執更字第232 號、93年度執護字第
    59號、82年度更執莊字第833 號、82年度執莊字第2156號、
    32370 號、85年度執強字第0116號執行卷宗核閱無訛，並有
    臺灣屏東地方法院檢察署刑案資料查註紀錄表及臺灣高等法
    院被告全國前案紀錄表各1 份在卷可參。是本院及臺灣高等
    法院高雄分院均屬本件聲明異議之「諭知該裁判之法院」，
    應無疑義。
三、次按「假釋之撤銷屬刑事裁判執行之一環，為廣義之司法行
    政處分，如有不服，其救濟程序應依刑事訴訟法第484 條之
    規定，即俟檢察官指揮執行該假釋撤銷後之殘餘徒刑時，再
    由受刑人或其法定代理人或配偶向當初諭知該刑事裁判之法
    院聲明異議」，最高行政法院93年2 月份庭長法官聯席會議
    可資參照。又按受保護管束人在保護管束期間內，應遵守左
    列事項：二、服從檢察官及執行保護管束者之命令。受保護
    管束人違反前條各款情形之一，情節重大者，檢察官得聲請
    撤銷保護管束或緩刑之宣告。假釋中付保護管束者，如有前
    項情形時，典獄長得報請撤銷假釋，保安處分執行法第74條
    之2 第2 款、第74條之3 分別定有明文。再按假釋出獄者，
    在假釋中付保護管束，如違反保護管束規則情節重大者，得
    撤銷假釋，刑法第93條第2 項、第3 項亦有明文。
四、查本件異議人經法務部於93年2 月10日以法矯字第09300012
    27號函核准假釋，復經本院以93年度聲字第106 號裁定異議
    人假釋中付保護管束後，再經檢察官於93年2 月26日告知「
    保護管束期間，按時報到接受輔導」等應遵守之事項及違反
    本事項情節重大者，得撤銷保護管束、假釋，並諭知報到日
    期後釋放出監。而異議人自93年3 月18日起至94年11月10日
    止，固均依規定遵期報到，然異議人於94年12月8 日前往報
    到後，並未完成報到程序及接受不定期尿液採驗，而違反保
    護管束期間應遵守之事項，經臺灣屏東地方法院檢察署檢察
    官於同日以同署屏檢瑞護辛字第25916 號告誡函送達異議人
    戶籍地（屏東市○○路282 巷41弄67號），該函並諭知異議
    人應報告之日期，然異議人仍未遵期報到，嗣迭經同署檢察
    官以95年12月29日屏檢護辛字第27530 號、95年1 月19日屏
    檢瑞護辛字第1482號、95年2 月9 日屏檢瑞護辛字第2601號
    、95年3 月2 日屏檢瑞護辛字第4890號告誡函送達異議人戶
    籍地，並均於告誡函內載明應報告日期，詎異議人均置之不
    理，拒不遵期報到；又同署檢察官除送達前開告誡函外，復
    函請屏東縣警察局屏東分局、臺灣屏東監獄派員協助查尋異
    議人，並通知異議人迅至同署報到執行保護管束；此外，同
    署觀護人亦曾於95年1 月17日至異議人戶籍地訪視，並請異
    議人之母親轉知異議人應於95年1 月19日報到等情，有本院
    93 年 度聲字第106 號裁定、同署檢察官93年度執護字第59
    號訊問筆錄、同署95年1 月19日屏檢瑞護辛字第1482號函、
    執行保護管束情況訪視報告、異議人戶籍資料各1 件及告誡
    函、送達證書各5 紙在卷可稽，足見異議人確有未服從檢察
    官及執行保護管束者之命令，違反保護管束應遵守事項，情
    節重大甚明。
五、另按送達文書，除本章有特別規定外，準用民事訴訟法之規
    定，刑事訴訟法第62條定有明文；又送達不能依前2 條規定
    為之者，得將文書寄存送達地之自治或警察機關，並作送達
    通知書2 份，1 份黏貼於應受送達人住居所、事務所、營業
    所或其就業處所門首，另1 份置於該送達處所信箱或其他適
    當位置，以為送達。寄存送達，自寄存之日起，經10日發生
    效力，民事訴訟法第138 條第1 項、第2 項亦有明定。經查
    ，上開5 件告誡函均係送達至屏東市○○路282 巷41弄67號
    ，並非送達至屏東市○○街155 號，有送達證書5 紙在卷可
    證，是異議人辯稱相關之公文均寄送舊戶籍地云云，顯與事
    實不合，不足採信。再上開告誡函送達後，固未經異議人或
    其同居人簽收，而係寄存在送達地之警察機關，然屏東市○
    ○路282 巷41弄67號係異議人之戶籍地址；且93年3 月26日
    檢察官訊問時，異議人亦明確陳述係住居在該址；再異議人
    自93年3 月18日起至94年12月8 日止之約談報告表，均載明
    該址為異議人之居住所；另參以臺灣屏東地方法院檢察署觀
    護人於95年1 月17日至異議人上開戶籍地訪視，經異議人母
    親表示異議人每天都按時回家吃晚飯及病痛均由異議人負責
    照顧等語明確，此有上開戶籍資料、訊問筆錄各1 件及約談
    報告表21件在卷可考，是該址確為異議人之住居地址，並無
    疑義。因此，上開送達證書既均寄存送達於異議人上開戶籍
    地址，依前開法條規定，即生合法送達之效力，自不能因送
    達證書未經異議人簽收，即否認送達效力。另異議人辯稱：
    伊曾親赴觀護人室請假云云，惟本院遍查上開卷宗，均未見
    異議人相關請假釋資料，況異議人倘經合法請假程序並經核
    准在案，觀護人豈會數度呈請檢察官核發告誡函；又異議人
    雖曾因病住院，惟依卷附永仁醫院診斷證明書記載，異議人
    係因上消化道出血，於95年1 月19日起至95年1 月21日止住
    院治療。是以，異議人住院期間既僅短短3 日，且明知身為
    受保護管束人，於保護管束期間應遵期報到接受輔導，衡情
    ，異議人於出院後即應前往報到，豈能拖延數月均不依規定
    報到；至異議人另稱因工作及經濟出狀況云云，核非異議人
    拒不遵期報到接受輔導之正當理由。是以，異議人上開所辯
    ，均難憑採。
六、綜上所述，本件被告確有屢經依法通知、告誡、訪視、協尋
    ，仍未依規定報到，違反保護管束應遵守事項，情節重大之
    情事，是法務部乃以95年5 月8 日法矯字第0950015155號函
    准予撤銷異議人假釋案。再異議人之假釋經撤銷後，即應執
    行前案違反肅清煙毒條例等案件之殘餘刑期，故檢察官據此
    執行異議人受假釋撤銷後之殘刑2 年4 月8 日之命令，於法
    即屬有據，本件聲明異議，顯無理由，應予駁回。
七、爰依刑事訴訟法第486條，裁定如主文。
中    華    民    國    95    年    10    月    19    日
                  刑事第二庭    法  官  蘇碧珠
以上正本證明與原本無異。
如不服本裁定應於收受送達後5 日內向本院提出抗告狀。
中    華    民    國    95    年    10    月    19    日
                                書記官  賀燕花


司法院資訊處製作；財團法人民間司法改革基金會備份。
